【裁判字號】    90,易,387
【裁判日期】    900924
【裁判案由】    偽造文書
【裁判全文】
臺灣嘉義地方法院刑事判決                            九十年度易字第三八七號
    公  訴  人  臺灣嘉義地方法院檢察署檢察官
    被      告  甲○○
右列被告因偽造文書案件，經檢察官提起公訴（九十年度偵字第一四○二號），本院
判決如左：
    主  文
甲○○連續偽造署押，足以生損害於公眾及他人，處有期徒刑壹年。扣案之變造中華
民國交通部製發汽車駕駛執照上「乙○○」之照片壹張沒收。嘉義市警察局交通隊民
國八十九年八月十七日測繪圖上偽造「乙○○」署名，及嘉義市警察局第二分局民國
八十九年八月二十九日查獲毒品案件採集尿液送驗姓名對照表、民國八十九年八月二
十九日十四時搜索扣押證明筆錄、民國八十九年八月二十九日扣押書、嘉義市警察局
第二分局南門派出所民國八十九年八月二十九日十五時十分偵訊（調查）筆錄上偽造
「乙○○」署名，與假冒「乙○○」名義所捺按指印均沒收。
    事  實
一、甲○○於民國八十二年間，因違反藥事法等案件，經本院判處有期徒刑十月，復
    因違反懲治盜匪條例案件，經判處有期徒刑八年六月，合併定執行刑八年九月，
    八十三年一月十二日入監執行，八十六年四月二日假釋出獄，現仍於假釋期間。
二、甲○○於八十九年六月間，在嘉義縣水上鄉某處拾得乙○○之中華民國交通部製
    發汽車駕駛執照（下簡稱駕駛執照）後，竟於拾得後（侵占遺失物部分時效已完
    成，詳後述），意圖為自己不法之所有，將之侵占入己，並於數日後將該駕駛執
    照換貼自己之照片，以供日後逃避警方查緝之用。甲○○即基於概括犯意，先於
    八十九年八月十七日十時五十三分許，因與盧建勳發生車禍，竟於嘉義市警察局
    交通隊警員林義恩前往處理時出示上開變造「乙○○」之駕駛執照，並在嘉義市
    警察局交通隊八十九年八月十七日測繪圖上偽造「乙○○」名義之署名，表示係
    經乙○○確認該圖與事故現場相符，惟甲○○經警帶回嘉義市警察局第二分局公
    園派出所後，因懼實情為警知悉，而留下該變造駕駛執照於林義恩。甲○○又於
    八十九年八月二十九日十四時許，因施用第二級毒品安非他命為警在嘉義縣水上
    鄉民生社區○○街二六○號前查獲，甲○○為求免於受觀察、勒戒之處分，竟於
    八十九年八月二十九日十四時十二分許、同日十五時十分許及同日十六時二十五
    分許，接續在嘉義市警察局第二分局查獲毒品案件採集尿液送驗姓名對照表、搜
    索扣押證明筆錄、扣押書、嘉義市警察局第二分局南門派出所偵訊（調查）筆錄
    上，偽造「乙○○」名義之簽名，並捺按指印，以表示係乙○○親自簽名，足以
    生損害於乙○○及司法機關對於交通事故處理與施用毒品者施以觀察、勒戒處分
    之正確性。
三、案經本院移送臺灣嘉義地方法院檢察署檢察官偵查起訴。
    理  由
一、右揭事實，業據被告甲○○坦承不諱，核與證人乙○○於審理中證稱：「（問：
    你何時遺失駕照？）八十九年八月前遺失的，遺失地點我忘記了，我有登報作廢
    」，「（問：【提示駕照】是否為你遺失的？）是我遺失的，但照片不是我」，
    「（問：你記得遺失時間？）大概在我登報前二個月」等語（詳本院九十年八月
    六日訊問筆錄）且提出之八十九年八月二十二日登報聲明作廢之中國時報影本可
    資佐證；又證人即嘉義市警察局交通隊警員林義恩於審理中證稱：「（問：八十
    九年八月十七日發生車禍是否在場的被告提出乙○○駕照？）是的（庭呈乙○○
    駕照一張），當時繪完現場圖後，將車禍雙方帶回派出所，被告有在現場圖簽名
    ，回派出所時，被告一直在外面逗留，我要請他進派出所時，他就不見了，所以
    他的駕駛執照一直在我這裏」等語（詳本院九十年七月五日訊問筆錄）證述情節
    相符，且提出嘉義市警察局交通隊八十九年八月十七日測繪圖佐證。再被告於八
    十九年八月二十九日十四時十二分許、同日十五時十分許及同日十六時二十五在
    嘉義市警察局第二分局查獲毒品案件採集尿液送驗姓名對照表、搜索扣押證明筆
    錄、扣押書、嘉義市警察局第二分局南門派出所偵訊（調查）筆錄上偽簽「乙○
    ○」之署名之同時，均捺有指印，該指印經送內政部警政署刑事警察局鑑定，該
    局以指紋電腦析鑑法及特徵比對法，認係被告之指印，此有該局九十年三月二十
    三日（九十）刑紋字第四○六九四號函附卷可稽。又本院令其書寫「乙○○」三
    次，經勘驗後認與上開上「乙○○」字跡相符，有其書寫之紙附卷可稽，足證其
    自白與事實相符，本件事證明確，被告犯行堪予認定。
二、核被告所為，係犯刑法第二百十六條、第二百十二條之行使變造特種文書罪、第
    二百十七條之偽造署押罪。被告變造駕駛執照之目的，自始即在圖遇事可冒名使
    用，是其於八十九年八月十七日十時五十三分，所犯行使變造特種文書罪與偽造
    署名罪間，有方法結果之牽連關係，為牽連犯，應從一重處斷。又被告於八十九
    年八月二十九日十四時十二分許、同日十五時十分許及同日十六時二十五分許，
    在嘉義市警察局第二分局搜索扣押證明筆錄、扣押書、嘉義市警察局第二分局查
    獲毒品案件採集尿液送驗姓名對照表、及嘉義市警察局第二分局南門派出所警員
    所製作之偵訊（調查）筆錄上假冒乙○○名義偽造「乙○○」之簽名，並捺按指
    紋，偽造署押行為，係利用同一機會，在同一時地就同一犯罪構成事實，本單一
    犯意接續進行，以實現一犯罪構成要件之單一行為，為接續犯，應以一罪論。又
    其先後於八十九年八月十七日及同年月二十九日偽造「乙○○」署押之犯行，時
    間緊接，所犯罪名相同，顯係出於概括之犯意為之，為連續犯，爰依刑法第五十
    六條之規定以一罪論，並加重其刑。公訴人雖僅就被告於八十九年八月二十九日
    因毒品案件中之偽造署押犯行提起公訴，然檢察官就犯罪事實一部起訴者，其效
    力及於全部，本件被告於八十九年八月十七日之犯罪事實，與起訴部分，有連續
    犯之關係，已如前述，本院自應就屬於裁判上一罪之部分一併加以裁判。爰審酌
    被告拾得乙○○駕駛執照後，竟為躲避警方查緝，於交通事故及涉犯毒品案件中
    連續假冒乙○○名義，並偽造「乙○○」署押，對乙○○及司法機關對於交通事
    故處理與施用毒品者施以觀察、勒戒處分之正確性之侵害非輕，及其品行、生活
    狀況、智識程度、犯罪所生之損害，及犯罪後坦承犯行等一切情狀，量處如主文
    所示之刑。
三、扣案變造乙○○之駕駛執照上，被告之照片一張，為供被告犯罪所用之物，並屬
    其所有，業經被告供明在卷，依刑法第三十八條第一項第二款之規定，諭知沒收
    。又上開嘉義市警察局交通隊八十九年八月十七日測繪圖上偽造「乙○○」署名
    及嘉義市警察局第二分局八十九年八月二十九日查獲毒品案件採集尿液送驗姓名
    對照表、八十九年八月二十九日十四時搜索扣押證明筆錄、八十九年八月二十九
    日扣押書、嘉義市警察局第二分局南門派出所八十九年八月二十九日十五時十分
    偵訊（調查）筆錄上偽造「乙○○」署名，與假冒「乙○○」名義所捺按指印，
    均依刑法第二百十九條宣告沒收。
四、被告於九十年四月三十日本院審理中自白前開乙○○之駕駛執照，並於同年七月
    五日「是在一年前，在嘉義縣水上鄉撿到的」等語（詳本院九十年七月五日訊問
    筆錄）。而證人乙○○雖證稱係於登報（八十九年八月二十二日）前二個月遺失
    ，惟亦未能確定遺失日期，罪疑唯輕，應認被告侵占遺失物行為，時效已消滅，
    附此敘明。
據上論斷，應依刑事訴訟法第二百九十九條第一項前段，刑法第二百十六條、第二百
十二條、第二百十七條、第五十六條、第五十五條、第二百十九條、第三十八條第一
項第二款，罰金罰鍰提高標準條例第一項前段，判決如主文。
本案經檢察官柯月美到庭執行職務
中    華    民    國      九十      年      九      月      二十四      日
                                      臺灣嘉義地方法院刑事第三庭
                                          法  官  張  育  彰
右正本證明與原本無異。
如不服本判決，應於判決送達後十日內向本院提出上訴狀( 應附繕本 )。
中    華    民    國      九十      年      九      月      二十四      日
                                          書記官  馮  澤  文


司法院資訊處製作；財團法人民間司法改革基金會備份。
